【裁判字號】    94,訴,2609
【裁判日期】    950614
【裁判案由】    毒品危害防制條例
【裁判全文】
臺灣板橋地方法院刑事判決              94年度訴字第2609號
公  訴  人  臺灣板橋地方法院檢察署檢察官
被      告  乙○○
選任辯護人  彭永彰律師
被      告  丙○○
指定辯護人  本院公設辯護人丁○○
上列被告等因違反毒品危害防制條例案件，經檢察官提起公訴（
九十四年度核退偵字第一九九號），本院判決如下：
    主  文
乙○○意圖販賣而持有第一級毒品，處有期徒刑拾壹年。扣案之
第一級毒品海洛因柒包（驗餘淨重肆拾點陸伍公克）沒收銷燬
之；又空包裝袋柒個、電子磅秤壹台、分裝袋壹批、藥鏟壹支、
研磨器壹台、壓海洛因用模板壹組、千斤頂貳台、葡萄糖粉捌包
、監視器壹組、螢幕壹台，均沒收。
乙○○其餘被訴販賣第二級毒品部分無罪。
丙○○無罪。
    事  實
一、乙○○明知海洛因係毒品危害防制條例列為管制之第一級毒
    品，不得販賣、持有，竟於民國九十三年三月十日二十時許
    ，在臺北縣淡水鎮「頂好超商」附近，以新臺幣（下同）十
    七萬元，向不詳真實姓名年籍綽號「黃國龍」之成年男子，
    購入約一兩重之海洛因，以供其女友丙○○施用，惟於販入
    後旋即認數量甚多超逾丙○○短期之施用量，另萌販賣毒品
    營利之意圖，以其所有之電子磅秤、研磨機、模板、藥鏟、
    分裝袋，將海洛因摻入葡萄糖粉加以研磨後，壓製成塊狀並
    加以分裝，以伺機出售。嗣於九十三年三月十五日二十二時
    十五分許，在臺北縣林口鄉○○○路與文化路口之中油加油
    站，經警持搜索票在乙○○所駕駛之車號八Ｔ－三七三八號
    自用小客車執行搜索，當場在上開自用小客車天窗縫隙內，
    扣得乙○○所藏置之海洛因一包（淨重七點四公克）；再於
    同日二十二時三十分許，經警持搜索票帶同乙○○至桃園縣
    龜山鄉○○○路二九九號十一樓之一乙○○與丙○○同居處
    所執行搜索，扣得海洛因六包（淨重三十六點四公克）、安
    非他命二包（毛重共計十點八公克，一包淨重三點二六０一
    公克，一瓶淨重０點四九七公克）、電子磅砰一台、研磨機
    一台、壓海洛因用模板一組、千斤頂二台、分裝袋一批、注
    射針筒一支、安非他命吸食器一組、玻璃球二顆、藥鏟一支
    、橡皮軟管一條、葡萄糖粉八包（共計一大包及七小包，本
    院送驗時誤載為七包，起訴書誤載為一包）、帳冊一本、監
    視器一組、螢幕一台、海洛因殘渣袋一批、行動電話三支（
    內均含SIM 卡）及現金二十一萬六千元。
二、案經臺北市政府警察局移送臺灣板橋地方法院檢察署檢察官
    偵查起訴。
    理  由
壹、有罪部分：
一、訊據被告乙○○在本院審理時固坦承前開扣案之第一級毒品
    海洛因等物均屬其所有，惟矢口否認有何販賣或意圖販賣而
    持有第一級毒品海洛因之犯行，辯稱：上開海洛因係伊買來
    要供丙○○吸食用的，伊並沒有想要販賣云云。然查：
  (一)經警於上揭時地在被告乙○○所駕駛之前開自小客車及其租
    住處查獲之白粉七包經送請法務部調查局鑑驗結果，均含第
    一級毒品海洛因成分，合計驗餘淨重四十三點六五公克，空
    包裝總重二點七九公克，純度為百分之二十四點一四，純質
    淨重十點五四公克，有該局調科壹字第０六０００八二七六
    號鑑定通知書一紙附卷可稽。是堪認被告乙○○所持有之前
    開七包白粉，確屬毒品危害防制條例規定之第一級毒品海洛
    因，應堪認定。
  (二)又查，被告乙○○既堅詞否認有何販賣第一級毒品海洛因之
    行為，而起訴事實雖稱被告乙○○以電話聯繫販賣海洛因、
    安非他命予姓名年籍不詳之「鴨叔」、「阿成」、「士強」
    之人，然究係於何時、何地、何價，分別售予上開三人何種
    毒品，均未見公訴人舉證證明，且依起訴事實所載，被告乙
    ○○係分別於九十三年三月十日購得第一級毒品海洛因、同
    年月十一日得第二級毒品安非他命後，再以電話聯繫販賣上
    開毒品予上開三人之事宜，而「鴨叔」、「阿成」、「士強
    」三人之名，顯係自被告丙○○所記載之帳冊而得知，然其
    記帳日期分別為三月六日、三月八日、三月九日；再參以公
    訴人所引通訊監察譯文之監聽時間係自九十三年一月七日起
    至同年三月六日止，有九十三年度監續字第四二號、八四號
    、九一號卷在卷可稽，參互以觀，被告乙○○顯無可能在購
    得毒品之前，即將毒品售予上開三人。至公訴人於本院審理
    期日時雖稱依監聽譯文及檢舉資料可知，起訴書之真意應係
    被告乙○○自九十三年一、二月起開始販賣第一、二級毒品
    等語，然查與販賣毒品有關之時間、地點、數量、金額、對
    象等犯罪構成要件事實，均未見公訴人舉證說明，復查無其
    他積極證據足資佐證，是自不宜遽認被告乙○○有販賣第一
    、二級毒品之犯行。
  (三)復按販賣毒品罪，係行為人明知其為毒品，意圖營利，而將
    毒品購入或賣出，有一於此，其犯罪即屬完成，不必二者兼
    備；此與意圖販賣而持有毒品罪，係指行為人以意圖販賣營
    利以外之原因而持有毒品，其後始起意營利販賣者（例如因
    為他人之贈與或寄藏而持有，嗣後始起意為販賣者而言），
    並不相同，最高法院九十二年臺上字六七號判決採同一見解
    ，由此可知，行為人若基於販賣營利以外之原因而持有毒品
    ，其後始起意營利販賣者，雖不構成販賣毒品罪，然仍應成
    立意圖販賣而持有毒品罪。經查，被告乙○○在警詢時雖供
    稱：伊並未施用第一級毒品海洛因，伊是買回來供給丙○○
    施用，而研磨機是用來攪拌葡萄糖，千斤頂二台和壓海洛因
    模板一組，是用來把散裝的海洛因壓成塊狀，伊為了攜帶方
    便才會將散裝海洛因壓成塊狀，並用分裝袋將海洛因和葡萄
    糖混在一起，伊並沒有販賣毒品云云；嗣在本院審理時並供
    稱：伊係用千斤頂、模板將海洛因壓成小塊，讓丙○○可以
    用剪刀剪小塊，再用小袋子裝，方便攜帶外出使用，因為一
    次購買比較便宜才會買那麼多云云。而被告乙○○、丙○○
    於九十三年三月十五日為警查獲後，經分別採集尿液送驗結
    果，被告乙○○係呈鴉片類陰性反應，被告丙○○係呈鴉片
    類陽性反應，此有台灣尖端先進生技醫藥股份有限公司九十
    三年三月二十五日濫用藥物檢驗報告二份在卷可稽，足見僅
    被告丙○○有施用海洛因之情事，而衡情被告乙○○自始至
    終均否認係基於營利之意圖購入扣案之海洛因，本件為警查
    獲當時亦無任何相關證據足徵被告乙○○起初購入海洛因之
    際即有營利之意圖而涉有販賣毒品之犯行，自難遽認被告乙
    ○○於購入海洛因之初確係基於欲賣出營利之意圖。再查，
    被告丙○○在本院審理時供稱：伊一天施用海洛因之總量為
    零點一、二公克等語，則如其每日均依此數量施用，其本案
    所扣得之海洛因可供其施用約二百二十日至四百四十日之久
    ，然如為警查獲，損失不貲，尚難認符合任何經濟效益；再
    參以被告乙○○所購入之海洛因若僅係欲供被告丙○○施用
    ，被告乙○○實無需大費周章先以研磨機研磨葡萄糖，再將
    所購入之海洛因摻入葡萄糖粉後，以千斤頂及模板將海洛因
    壓製成塊狀之必要，堪認扣案之海洛因因非僅供被告丙○○
    自己施用而已。此外，復有扣案之電子磅秤一台、分裝袋一
    批、藥鏟一支、研磨器一台、壓海洛因用模板一組、千斤頂
    二台、葡萄糖粉八包、監視器一組、螢幕一台等物足資佐證
    ，堪認被告乙○○一開始係以供被告丙○○施用之意圖而購
    買前述第一級毒品，嗣於購入後始另行萌生販賣營利之意圖
    至明，是就被告乙○○持有扣案第一級毒品海洛因之客觀行
    為，實已該當於毒品危害防制條例第五條第一項之意圖販賣
    而持有第一級毒品之構成要件，自應論以該條之罪名。
  (四)綜上所述，被告乙○○前開辯解，顯係事後卸責之詞，委不
    足採，本件事證明確，被告乙○○意圖販賣而持有第一級毒
    品之犯行洵堪認定，應予依法論科。
二、核被告乙○○所為，係犯毒品危害防制條例第五條第一項之
    意圖販賣而持有第一級毒品罪。其持有第一級毒品海洛因之
    低度行為，應為意圖販賣而持有之高度行為所吸收，不另論
    罪。再公訴人雖認被告乙○○所為係犯同條例第四條第一項
    之販賣第一級毒品罪嫌，惟參諸前揭說明，起訴法條容有未
    洽，應予變更。復查，毒品危害防制條例第十七條關於減輕
    其刑之規定，其立法目的，在利用減刑之寬典，鼓勵運輸、
    販賣、吸用或持有毒品之行為人，供出毒品之來源，藉以擴
    大防制毒品之成效，使煙毒易於斷絕。故凡觸犯該條所列舉
    之罪者，據實指陳其毒品所直接由來之人或地，並因而破案
    查獲者，即符合該條得減輕其刑之規定，至其所供毒品由來
    之人，與之是否具有共犯關係，並非所問（最高法院八十九
    年度台上字第三九七０號判決意旨可資參照）。經查，本件
    被告乙○○於九十三年三月十五日為警查獲，依其供述所持
    有之第一級毒品海洛因，係於九十三年三月十日二十時許，
    在臺北縣淡水鎮「頂好超商」附近，以十七萬元向不詳真實
    姓名年籍綽號「黃國龍」之成年男子所購入等情，然依卷附
    資料袋內關於被告乙○○檢舉劉００、楊００販賣毒品之犯
    行，其中劉００係於九十四年一月間販賣毒品予他人，楊０
    ０係於九十三年十一月間販賣毒品予他人，均與被告乙○○
    本件扣案毒品所直接由來之人無關，是本件尚無因被告乙○
    ○之供述而破獲毒品提供者或前手之情事，自不能援引毒品
    危害防制條例第十七條規定減輕其刑。爰審酌被告乙○○之
    素行、犯罪之動機、目的、手段、所扣得海洛因之數量、時
    間、對社會治安所造成之戕害重大，暨犯罪後未坦承犯行等
    一切情狀，量處如主文所示之刑，以示懲儆。
三、至扣案之海洛因七包（驗餘淨重四十三點六五公克），係屬
    被告乙○○所有，且係屬查獲之第一級毒品，爰依毒品危害
    防制條例第十八條第一項前段之規定，併予宣告沒收銷燬之
    。再上開毒品係分別以十八個塑膠袋包裝，該毒品外包裝既
    係用於包裹毒品，防其裸露、潮濕，便於攜帶，可與毒品分
    離，自係供本案犯罪所用之物；又分裝袋一批、藥鏟一支、
    研磨器一台、壓海洛因用模組一組、千斤頂二台、電子磅秤
    一台、葡萄糖粉八包（一大包及七小包，驗餘淨重共計三十
    點七五六０公克）、監視器一組、螢幕一台，亦均屬供本案
    犯罪所用之物，且係屬被告乙○○所有，業據被告乙○○在
    本院審理時供承在卷，爰均依毒品危害防制條例第十九條第
    一項之規定併予宣告沒收。又扣案之行動電話三支（內均含
    ＳＩＭ卡三張）、注射針筒一支、安非他命吸食器一組、玻
    璃球二顆、橡皮軟管一條、海洛因殘渣袋一批、安非他命二
    包（毛重共計十點八公克，一包淨重三點二六０一公克，一
    瓶淨重０點四九七公克），分係屬被告乙○○、丙○○所有
    ，分別供聯絡或施用第一、二級毒品之用，上開物品既無從
    認定與本案被告乙○○之意圖販賣而持有第一級毒品之犯行
    有何關涉，故均毋庸併予宣告沒收；再扣案之現金二十一萬
    六千元，被告丙○○供稱為其所有，且因查無證據證明被告
    乙○○已售出毒品，自非本件犯罪所得之物，是亦毋庸宣告
    沒收，附此敘明。
貳、無罪部分：
一、公訴意旨另以：被告乙○○基於販賣第二級毒品安非他命之
    犯意，被告丙○○基於幫助販賣第一級毒品海洛因及第二級
    毒品安非他命之犯意，乙○○於九十三年三月十日二十時許
    ，在臺北縣淡水鎮「頂好超商」附近，以新臺幣（下同）十
    七萬元，向不詳真實姓名年籍綽號「黃國龍」之成年男子購
    得海洛因，於九十三年三月十一日二十三時許購得第二級毒
    品安非他命，並以電話聯繫販賣海洛因、安非他命予姓名年
    籍不詳「鴨叔」、「阿成」、「士強」之人時，被告丙○○
    負責為被告乙○○就前揭販毒收支記帳。因認被告乙○○另
    涉有毒品危害防制條例第四條第二項之販賣第二級毒品之罪
    嫌，被告丙○○涉有刑法第三十條、毒品危害防制條例第四
    條第一項、第二項之幫助販賣第一、二級毒品之罪嫌。
二、按犯罪事實應依證據認定之，無證據不得認定犯罪事實，又
    不能證明被告犯罪者，應諭知無罪之判決，刑事訴訟法第一
    百五十四條第二項、第三百零一條第一項分別定有明文。次
    按認定不利於被告之事實，須依積極證據，茍積極之證據本
    身存有瑕疵而不足為不利於被告事實之認定，即應為有利於
    被告之認定，更不必有何有利之證據，而此用以證明犯罪事
    實之證據，猶須於通常一般人均不至於有所懷疑，堪予確信
    其已臻真實者，始得據以為有罪之認定，倘其證明尚未達到
    此一程度，而有合理性之懷疑存在，致使無從為有罪之確信
    時，即應為無罪之判決，此有最高法院八十二年臺上字第一
    六三號判決、七十六年臺上字第四九八六號、三十年上字第
    八一六號等判例意旨可資參照。復按，刑事訴訟法第一百六
    十一條已於九十一年二月八日修正公布，其第一項規定：檢
    察官就被告犯罪事實，應負舉證責任，並指出證明之方法。
    因此，檢察官對於起訴之犯罪事實，應負提出證據及說服之
    實質舉證責任。倘其所提出之證據，不足為被告有罪之積極
    證明，或其指出證明之方法，無從說服法院以形成被告有罪
    之心證，基於無罪推定之原則，自應為被告無罪判決之諭知
    ，最高法院九十二年臺上字第一二八號判例亦資參照。
三、本件公訴人認被告乙○○涉有販賣第二級毒品安非他命罪嫌
    ，被告丙○○涉有幫助販賣第一級毒品海洛因及第二級毒品
    安非他命罪嫌，無非係以：扣案帳冊為被告丙○○為被告乙
    ○○記載販毒收支，另通聯資料及譯文為被告二人聯繫販毒
    譯文，為其論據。訊據被告乙○○、丙○○在本院審理均堅
    詞否認有前開犯行，被告乙○○辯稱：扣案安非他命伊係要
    和丙○○一起施用的等語；被告丙○○辯稱：扣案帳冊伊僅
    係隨手紀錄，並不是關於販毒之收支記帳，乙○○並不知道
    伊有紀錄等語。
四、經查：
  (一)經警於上揭時地在被告乙○○、丙○○之租住處查扣之安非
    他命二包（實際上為一小包及一小瓶），經送請國防部憲兵
    司令部刑事鑑識中心鑑驗結果，淨重分別為三點二六０一公
    克、０點四九七一公克，此有該中心（94）安鑑字第０二八
    七一號鑑驗通知書一紙附卷可稽。又被告乙○○、丙○○於
    九十三年三月十五日為警查獲後，經分別採集尿液送驗結果
    ，其二人之尿液均呈安非他命類陽性反應，此有台灣尖端先
    進生技醫藥股份有限公司九十三年三月二十五日濫用藥物檢
    驗報告二份在卷可稽，足見被告乙○○、丙○○確有施用安
    非他命之情事。參互以觀，本案所查扣之第二級毒品安非他
    命淨重既僅三點七五七公克，數量非多，是被告乙○○辯稱
    扣案安非他命僅係供其與丙○○一起施用，尚非全然不可採
    信。
  (二)又查，依卷證資料尚難認被告乙○○有販賣第二級毒品安非
    他命之犯行，已如上述（詳見理由欄壹、一、(二)所載）。而
    被告丙○○所有之帳冊內雖記載有「3/8 應收鴨叔16000 ，
    已收前帳16000 ，應收1 錢18000 ，鴨叔未收18000 。應收
    阿成，阿成未收20000 。3/9 應收士強1 錢19000 ，已收
    15000 ，士強未收4000。」等字樣，然與起訴事實所記載之
    時間有所歧異，實難以此認定被告丙○○有何幫助販賣之行
    為，況就通訊監察譯文亦無法勾稽出被告乙○○販賣第二級
    毒品安非他命及被告丙○○幫助販賣第一、二級毒品之事實
    ，是實無從認定被告乙○○、丙○○涉有前開罪嫌。
五、綜上所述，公訴人所舉事證，尚存有合理性之懷疑，本院依
    現存證據資料，仍無從獲得被告乙○○、丙○○就前開部分
    有罪之心證，此外，復查無其他積極證據，足資證明被告乙
    ○○涉有販賣第二級毒品，被告丙○○涉有幫助販賣第一級
    毒品、第二級毒品罪責，根據「罪證有疑、利於被告」法則
    ，應為有利於被告二人之認定。從而，既不能證明被告乙○
    ○、丙○○前開部分之犯罪，自應就被告乙○○被訴販賣第
    二級毒品罪嫌，被告丙○○被訴幫助販賣第一級毒品、第二
    級毒品罪嫌為無罪之諭知。
據上論斷，應依刑事訴訟法第二百九十九條第一項前段、第三百
條、第三百零一條第一項，毒品危害防制條例第五條第一項、第
十八條第一項前段、第十九條第一項前段，判決如主文。
本案經檢察官甲○○到庭執行職務。
中    華    民    國    95    年    6     月    14    日
                  刑事第八庭  審判長法  官  潘翠雪
                                    法  官  楊明佳
                                    法  官  王士珮
以上正本證明與原本無異
如不服本判決應於送達後10日內向本院提出上訴狀。
                                    書記官  程欣怡
中    華    民    國    95    年    6     月    14    日
附錄本案論罪科刑法條全文：
毒品危害防制條例第五條
意圖販賣而持有第一級毒品者，處無期徒刑或十年以上有期徒刑
，得併科新臺幣七百萬元以下罰金。
意圖販賣而持有第二級毒品者，處五年以上有期徒刑，得併科新
臺幣五百萬元以下罰金。
意圖販賣而持有第三級毒品者，處三年以上十年以下有期徒刑，
得併科新臺幣三百萬元以下罰金。
意圖販賣而持有第四級毒品或專供製造、施用毒品之器具者，處
一年以上七年以下有期徒刑，得併科新臺幣一百萬元以下罰金。


司法院資訊處製作；財團法人民間司法改革基金會備份。
